臺灣彰化地方法院刑事判決
110年度訴字第998號
公  訴  人  臺灣彰化地方檢察署檢察官 
被      告  邱莨懿




選任辯護人  李錫秋律師
上列被告因違反貪污治罪條例案件，經檢察官提起公訴（110年
度偵字第3102號），本院判決如下：
    主  文
邱莨懿犯侵占非公用財物罪，處有期徒刑壹年肆月，褫奪公權壹
年。緩刑肆年，緩刑期間付保護管束，並應向公庫支付新臺幣伍
萬元，及應向指定之政府機關、政府機構、行政法人、社區或其
他符合公益目的之機構或團體，提供壹佰貳拾小時之義務勞務。
    犯罪事實
一、邱莨懿前為彰化縣警察局和美分局和美派出所（下稱和美派
    出所）警員，負責其管區內一般治安及戶口查察、遺失物處
    理等業務，為依法令從事公務之人員。其於民國109年7月27
    日15時許，在址設彰化縣○○鎮○○路0段000號和美派出所值班
    台輪值值班勤務時，受理白自立於同日15時許在彰化縣和美
    鎮美寮路與德美路路口拾獲之現金新臺幣（下同）7萬8,700
    元、黑色皮夾1個（均為黃俊山所遺失），於接收上開拾得
    物後，因16時後為勤區查察之勤務，未立即依內政部警政署
    函頒「警察機關辦理拾得遺失物應行注意要點」第4點、第6
    點規定，當場製開1式4聯登載拾得人姓名、住址、電話、拾
    得日期、地點、品名、數量及特徵等內容之拾得物收據，第
    1聯交付拾得人執憑，僅請白自立留下姓名、電話。白自立
    離開和美派出所後深覺未執有收據似有未妥，遂致電和美派
    出所要求開立收據為憑，邱莨懿於電話中表示會致電請其領
    取。迨翌（28）日，邱莨懿之勤務為10時至18時勤務，雖有
    電請白自立表示可於當日18時前來領取收據，惟在該勤務期
    間內，邱莨懿仍未抽空依正常程序完成該拾得物之作業程序
    ，迨白自立於同日17時許至和美派出所前來拿取收據時，邱
    莨懿僅取出先行製作、且未依規定編號之拾得物收據給白自
    立簽名收受。邱莨懿於隨後輪休2日後回工作崗位上，仍未
    依「警察機關辦理拾得遺失物應行注意要點」將上開拾得物
    陳報和美分局，亦未在「拾得遺失物管理系統」上公告，嗣
    因擔心延遲再處理該筆遺失物案件，會遭上級長官質疑及懲
    處，遂一直將該遺失物置於辦公桌旁之抽屜內，嗣於110年2
    月5、6日接近農曆過年之某日，竟為貪圖一時便利，意圖為
    自己不法之所有，基於侵占職務上持有之非公用私有財物之
    犯意，將其職務上所持有之上開遺失物中2000元侵占入己，
    用以繳納其信用卡卡費。嗣因白自立在「拾得遺失物管理系
    統」未發現上開拾得物登錄訊息，乃於110年2月8日16時許
    至首長信箱反應，警局遂交由和美分局督察室處理，經和美
    分局督察室巡官蔡一銘進行調查而查悉上情。
二、案經彰化縣警察局和美分局報告、法務部調查局彰化縣調查
    站移送臺灣彰化地方檢察署檢察官偵查起訴。
    理  由
一、本案檢察官、被告及辯護人對於本判決所引用之下列各項供
    述證據（含書面陳述）之證據能力，於本院準備程序時，均
    表示無意見，且於本院言詞辯論終結前，亦均未聲明異議，
    本院斟酌下列供述證據作成時之情況，並無違法不當情事，
    且認為以之作為證據應屬適當，依刑事訴訟法第159 條之5
    之規定，得作為證據。至以下所引用之非供述證據，均非人
    對現場情形之言詞描述本身，自無傳聞法則之適用，且經本
    院依法踐行調查證據程序，亦查無依法應予排除證據能力之
    情形，故亦得作為證據。
二、訊據被告邱莨懿坦承前揭犯行，核與證人白自立（拾得人）
    、黃俊山（失主）、蔡一銘（巡官）等人之證述情節大致相
    符，且有卷附之彰化縣警察局和美分局和美派出所拾得物收
    據第一聯（無編號）、彰化縣警察局和美分局和美（派出）
    所勤務分配表、彰化縣警察局和美分局110年5月11日和警分
    偵字第1100010674號函附受理拾得物卷宗影本、查處和美所
    警員邱莨懿未依規定受理拾得皮包案時序表、職務報告、中
    華郵政股份有限公司彰化郵局（下稱彰化郵局）開戶資料、
    交易明細表、監視器翻拍相片、譯文、和美派出所現場圖、
    和美派出所駐地辦公室相關位置圖、警察機關辦理拾得遺失
    物作業規定、受理民眾交存拾得遺失物作業程序、檢核表、
    現場相片、彰化縣警察局和美分局110年2月18日和警分偵字
    第1100003812A號公告、彰化縣警察局和美分局和美派出所
    受理拾得物案陳報單、受理民眾交存拾得遺失物作業程序檢
    核表、彰化縣警察局和美分局和美派出所拾得物收據第一聯
    （編號OP11002BJ4M100021）、彰化縣警察局和美分局警備
    隊受理拾得物案陳報單、彰化縣警察局和美分局警備隊拾得
    物收據第二聯（編號OP11002BJ4A100001）、拾獲現金、皮
    包翻拍相片、遺失（拾得）物領據等可佐，足認被告之自白
    核與事實相符，堪以認定。
三、至於公訴意旨認被告係自109年7月27日下午3時許受理白自
    立拾得遺失物7萬8700元時，即故意不依規定製開有編號之
    拾得物收據，且未將拾得物陳報和美分局及在「遺失物管理
    系統」上公告，已萌生侵占非公用財物7萬8700元云云。惟
    查：
  ㈠被告於白自立拾獲遺失物送至和美派出所前後勤務如下：（
    見110年度偵字第3102號卷一第73頁及110年度偵字第10030
    號卷第131-139頁）
　⒈當日（即109年7月27日）在和美派出所之勤務（係19人勤務
    分配表，勤務時數16時，當日編號為12）記載：在8時前為
    加強詐欺車手提款熱點巡守、8時至12時係協助和美市場周
    邊及攤販交通整理、12時至14時為金融機構防搶防竊巡簽及
    反詐聯繫、14時至16時係值班、16時至18時係勤區查察、18
    時至20時係加強詐欺車手提款熱點巡守。
　⒉翌日（即28日，是18人勤務分配表，勤務時數16時，當日編
    號為13）之勤務記載：10時至11時係備勤、11時至16時係專
    案支援彰化分局執行永和演習勤務、16時至18時係值班，同
    時段在8時至18時亦為二線巡邏。
　⒊同年7月29日在和美派出所18人勤務分配表中記載：編號14輪
    休、同年7月30日在19人勤務分配表中記載：編號15輪休。
　⒋同年7月31日在和美派出所17人勤務分配表，勤務時數16時，
    當日編號為1）之勤務記載：8或至10時為金融機構防搶防竊
    巡簽及反詐聯繫、10時或至12時值班，隔日之凌晨2時至4時
    係三線巡邏、接著凌晨4時至6時係防制住宅竊盜校園安全巡
    邏、清晨6時至8時係值班。
　⒌由上可知，被告每日勤務均為16小時，且於休假2日後仍有16
    小時勤務直至隔日清晨8時。　
　㈡又依警察機關辦理拾得遺失物作業規定第六點第1項：業務單
    位收受陳報文件及拾得物時，應當面逐一清點無訛，自點收
    之時起三日內，簽報機關主管或單位主管核定拾得遺失物管
    理系統網路公告昭領，以紙本對外公告並副知拾得人。並參
    照被告前揭勤務時間及勤務內容，被告供承係因勤務關係，
    且該拾得物登入網路需時半小時至1小時，甚至更久時間，7
    月27日是因為交接班沒時間開立有編號之拾得物收據，28日
    是因為有其他勤務且白自立是伊下班時才來，也沒時間開立
    ，放置該拾得物之抽屜因放口罩，一周發口罩時會開一次，
    伊怕延遲再處理該筆遺失物案件，會遭上級長官質疑及懲處
    ，所以才沒有做後續處理動作，一直放抽屜等語，並非無憑
    。
　㈢復參以被告使用之郵局帳戶，其於109年7月28日起至110年2
    月9日提領2萬元止之存款餘額，最多有12萬餘元，最少也有
    2萬餘元，提款金額最高為110年2月6日之6萬元，其餘均為
    數千元，至2、3萬間，有該郵局歷史交易清單足參（見110
    年度偵字第10030號偵卷第255至256頁），由此足知被告支
    出並無失出之處，其稱因一時需繳交信用卡費方於110年2月
    5、6日從中抽走2000元繳納，難謂非真。　
四、綜上，被告係在110年2月5、6日接近農曆年之某日侵占2000
    元等語，堪認可信。本件事證已臻明確，被告犯行洵堪認定
    ，應予依法論科。
五、論罪科刑：
　㈠是核被告所為，係犯貪污治罪條例第6條第1項第3款之侵占非
    公用財物罪。
　㈡又被告犯罪之情節輕微，而其所得財物僅2000元，係在5萬元
    以下，應依貪污治罪條例第12條第1項規定，減輕其刑。再
    被告犯貪污治罪條例第6條第1項第3款之侵占非公用財物罪
    ，在偵查中自白，並已自動繳交全部所得財物，應依同法第
    8條第2項之規定減輕其刑，併依法遞減之。
　㈢至辯護人雖以被告在偵查中已認罪，節省很多司法資源，本
    件與新聞所看到的貪官的惡行 應該有所區別，希望依刑法
    第59條規定予以減刑等語。然查，刑法第59條規定之酌量減
    輕其刑，必須犯罪另有特殊之原因與環境，在客觀上足以引
    起一般同情，認為即使予以宣告法定最低度刑，猶嫌過重者
    ，始有其適用。本院衡酌被告前述侵占非公用財物之犯行有
    貪污治罪條例第12條第1項、第8條第2項減刑事由之適用，
    已如前述，則適用上開規定減輕其刑後，其所犯上開犯行，
    刑度相較原本之法定刑，已減輕甚多，是綜觀其前開犯行之
    情節與其法定刑兩相權衡，並無情輕法重或刑罰過苛之情，
    就被告上開犯行，尚無從依刑法第59條規定酌量減輕其刑，
    併予說明。
　㈣爰審酌被告犯罪之動機、手段、所生之危害，且犯後坦承犯
    行，尚知悔改之態度等一切情狀，量處如主文所示之刑，並
    依貪污治罪條例第17條之規定，宣告褫奪公權1年。末查，
    被告前未曾受有期徒刑以上刑之宣告，此有臺灣高等法院被
    告前案紀錄表附卷可參，其因一時短於思慮，致觸犯本案犯
    行，並於事發時自動繳交全部所得財物，如前述，信經此偵
    審及刑之宣告教訓，當知所警惕，認其所受刑之宣告以暫不
    執行為適當，爰依刑法第74條第1項第1款規定，宣告緩刑如
    主文所示，以啟自新。然為促使其於緩刑期間內，深知戒惕
    並從中記取教訓，俾以導正其行為及法治之正確觀念，以免
    再度犯罪，認有必要賦予其一定負擔，課加預防再犯所為之
    必要命令，爰依刑法第74條第2項第4款、第5款、第93條第1
    項第2款之規定，令其應向公庫支付5萬元，及於緩刑期間內
    ，向指定之政府機關、政府機構、行政法人、社區或其他符
    合公益目的之機構或團體提供義務勞務（時數如主文所示）
    ，併諭知於緩刑期間付保護管束。至倘被告未遵期履行前開
    負擔且情節重大，足認原宣告之緩刑難收其預期效果，而有
    執行刑罰之必要者，檢察官自得依刑法第75條之1第1項第4
    款之規定，聲請法院撤銷其緩刑宣告，附此敘明。
據上論斷，應依刑事訴訟法第299條第1項前段，判決如主文。
本案經檢察官陳立興提起公訴，檢察官林士富到庭執行職務。
中　　華　　民　　國　　111 　年　　4 　　月　　20　　日
                  刑事第五庭    審判長法官  周淡怡
                                法      官  吳芙如
                                法      官  李淑惠
以上正本證明與原本無異。
如不服本判決應於收受判決後20日內向本院提出上訴書狀，並應
敘述具體理由。其未敘述上訴理由者，應於上訴期間屆滿後20日
內向本院補提理由書( 均須按他造當事人之人數附繕本) 「切勿
逕送上級法院」。
中　　華　　民　　國　　111 　年　　4 　　月　　20　　日
                                書  記  官  黃國源

附錄論罪科刑法條全文：
貪污治罪條例第6條
有下列行為之一，處5年以上有期徒刑，得併科新臺幣3千萬元以
下罰金：
一、意圖得利，抑留不發職務上應發之財物者。
二、募集款項或徵用土地、財物，從中舞弊者。
三、竊取或侵占職務上持有之非公用私有器材、財物者。
四、對於主管或監督之事務，明知違背法律、法律授權之法規命
    令、職權命令、自治條例、自治規則、委辦規則或其他對多
    數不特定人民就一般事項所作對外發生法律效果之規定，直
    接或間接圖自己或其他私人不法利益，因而獲得利益者。
五、對於非主管或監督之事務，明知違背法律、法律授權之法規
    命令、職權命令、自治條例、自治規則、委辦規則或其他對
    多數不特定人民就一般事項所作對外發生法律效果之規定，
    利用職權機會或身分圖自己或其他私人不法利益，因而獲得
    利益者。
前項第1款至第3款之未遂犯罰之。